臺灣臺中地方法院刑事判決　　　　　　　　　　　　九十三年度訴字第二七三○號
　　公　訴　人　臺灣臺中地方法院檢察署檢察官
　　被　　　告　丙○○
右列被告因妨害自由案件，經檢察官提起公訴（九十二年度偵字第一七七七五號），
本院判決如左：
    主    文
丙○○共同以非法方法，剝奪人之行動自由，累犯，處有期徒刑陸月，如易科罰金，
以佰元折算壹日。
    犯罪事實
一、丙○○曾於民國八十六年間因違反麻醉藥品管理條例案件，經本院判處有期徒刑
    三月確定，於八十七年八月二十八日易科罰金執行完畢。又其係位於臺中縣大甲
    鎮○○路上「順發檳榔攤」之老闆，丁○○則為其所經營之「順發檳榔攤」之職
    員，丙○○因丁○○表示不滿戊○○多次至「順發檳榔攤」向其催討所欠之借款
    新臺幣（下同）四千元，竟與丁○○、丁○○之友人乙○○（丁○○、乙○○部
    分業經本院判決確定）及其他姓名年籍不詳之成年男女等共計十一人，共同基於
    傷害及妨害自由之犯意聯絡，由丁○○於九十二年七月三日二十二時許，以要歸
    還欠款為由，約戊○○至臺中縣大甲鎮○○路上見面，嗣於同日二十三時許丙○○與丁○○、乙○○等十一人見戊○○係一人赴約，即要戊○○一起至臺中縣大
    甲鎮○○街上之「小周海產店」談論債務問題，雙方在「小周海產店」洽談未久
    ，因一言不合，丙○○與丁○○、乙○○等十一人欲動手毆打戊○○，戊○○見
    狀況不對趁隙跑離「小周海產店」並往臺中縣大甲鎮○○路方向逃跑，丙○○與
    丁○○、乙○○等人即分別以騎乘機車或由乙○○駕駛車牌號碼ＪＺ─三八一三
    號自用小客車搭載或徒步等方式在後追趕，約十分鐘後在臺中縣大甲鎮○○路上
    將戊○○攔下，其中約五、六名與丁○○同行姓名年籍不詳之成年男子即分別以
    手毆打或用腳踹踢戊○○之臉部及腋下，並將戊○○強押至乙○○所駕駛之前開
    自小客車內，以毛巾將戊○○之眼睛矇住後，由乙○○開車載丙○○、丁○○及
    戊○○往臺中縣大安鄉之海邊，剝奪戊○○之行動自由，丙○○與丁○○、乙○○等十一人復接續前開傷害及妨害自由之犯意，在臺中縣大安鄉海邊由丙○○、
    乙○○及其餘不詳姓名年籍之成年男子共同繼續毆打戊○○之身體多處後，丁○○等人餘怒未消，即再將戊○○強押上車帶往臺中縣某不詳地點之高架橋下繼續
    共同毆打戊○○，以此方式剝奪戊○○之行動自由約三小時三十分之久，並造成
    戊○○受有頭部外傷合併輕微腦震盪、右前額撕裂傷三公分、右側頭皮撕裂傷三
    公分、腹部挫傷、左上臂下緣挫傷及瘀血約十五公分、背部挫傷三乘○‧五公分
    、三乘○‧五公分、三乘○‧五公分、右側胸部挫傷約十五乘十公分、右手腫脹
    及瘀血約三乘二公分等傷害。
二、案經戊○○訴由臺中縣警察局大甲分局報請臺灣臺中地方法院檢察署檢察官偵查
    起訴。
    理    由
一、訊據被告丙○○矢口否認有與共同被告丁○○、乙○○及其餘姓名年籍不詳之成
    年男女共同傷害及妨害告訴人戊○○自由等犯行，辯稱：九十二年七月三日當天
    戊○○被打時，其並不在現場，且其並不認識戊○○，沒有必要打戊○○，又案
    發當天其檳榔攤外有一群年輕人在外面，戊○○係喝醉酒後到其檳榔攤，可能是
    戊○○當時與在其檳榔攤外聚集之年輕人發生衝突，誤以為是其找人打戊○○云
    云。惟查：
  (一)右揭事實，業據告訴人戊○○分別於警詢、檢察官偵查中及本院審理時指訴綦詳
    ，並經證人即「小周海產店」之負責人甲○○於本院審理時結證稱：當天有一群
    人在其店外面之桌椅吃東西，其本來在店內看電視，後來其聽到外面有大聲碰撞
    聲而跑出去看，就見有一名年約三、四十歲之人被一群人追，其在警局時有見到
    被追的那人滿身是血等語明確，證人甲○○所證核與告訴人戊○○指訴其於案發
    當天至「小周海產店」並遭人追打之情節大致相符，復有李綜合醫院大甲分院診
    斷證明書一份、告訴人戊○○之受傷照片八張附於偵查卷可稽，衡以被告丁○○
    自承九十二年七月二日前告訴人經常至「順發檳榔攤」向其要錢，且其所欠告訴
    人戊○○之借款四千元迄今仍未歸還等情，告訴人如非因案發當天確有遭被告丙○○等十一人妨害自由及毆打之情事，何以案發後即未再向被告丁○○催討四千
    元借款，足見告訴人確有遭被告丙○○等人強押上車並加以毆打及妨害自由無誤
    。
  (二)被告丙○○辯稱：案發當天其整天都在檳榔攤，且其哥哥及他朋友當天也都在檳
    榔攤，沒有其他人云云，惟與共同被告丁○○於檢察官偵查中陳稱：被告丙○○
    平時只有買晚餐過來時會到檳榔攤，當天被告丙○○並不在檳榔攤等語（見偵查
    卷第五八頁）不符，被告丙○○與丁○○二人就案發當天檳榔攤內有何人一事，
    所述不一，即屬有疑，且如被告丙○○所述於案發當天其整天在檳榔攤，並其兄
    及友人亦在檳榔攤內等情為真，則被告丙○○待在檳榔攤時間應非短暫，何以共
    同被告丁○○當天均未曾與被告丙○○或被告丙○○之兄或友人碰過面，被告丙○○所辯案發當時其人在檳榔攤內，核屬卸責之詞，自無足採。
  (三)又被告丙○○辯稱係當天騎車在蔣公路與告訴人之車子發生擦撞後，經告訴人表
    示遭人追打，其回頭時見有人自其後方追來云云。查，被告丙○○於檢察官偵查
    中供陳：案發當天其係要去買飯給小姐吃而有經過蔣公路，小姐之晚餐時間為十
    八時及二十三時，當天其與其哥哥及他朋友都在檳榔攤，其整天都在檳榔攤，沒
    有其他人等語，嗣於本院審理程序經檢察官詰問時，則先後供稱：「（檢察官問
    ：九十二年七月三日晚上十一點左右有無經過蔣公路）。被告答：當天並沒有。
    」、「（檢察官問：警訊中為何說有經過該處？）。被告答：我十一點多的時後
    還在關檳榔攤，警訊中我說我要買東西回去給小姐吃，但是與人發生擦撞，我當
    天確實有經過該處，我每天買東西都會經過該處，我當天在蔣公路是跟戊○○的
    車子發生擦撞，當時他說後面有人要打他，我轉頭看到很多人從後面追過來。」
    等語，是被告丙○○就其於案發當天有無騎車經過蔣公路一事，於檢察官偵查中
    及本院審理時所述前後不一，亦屬有疑；又告訴人戊○○係於案發當天二十三時
    許始遭人追打，惟被告於本院審理時供稱當時正在關檳榔攤等語，復陳稱當天係
    在蔣公路與告訴人戊○○之車子發生擦撞，當時告訴人表示後面有人要打他等語
    ，則被告既於案發當天二十三時許其正在關檳榔攤，何以能在告訴人遭追打當時
    騎車與告訴人之車子發生擦撞，並聽聞告訴人陳述遭人追打之情形，被告所辯其
    係騎車時與告訴人車子發生擦撞云云，即有矛盾，並無足採；另被告於本院審理
    時陳稱其於十多公尺前即見到告訴人戊○○跑很快等語，果如被告丙○○所述其
    騎車時已見告訴人戊○○在前奔跑，則無論其所騎機車車速多快，以被告丙○○
    所述當時與告訴人相距十多公尺之距離，衡情自會有預先閃避之行動且能予以閃
    避，且應能見告訴人遭人追打之情形，何以仍保持同一方向行進而與告訴人之車
    子發生擦撞，並須經告訴人表示始知告訴人遭人在後追打，況以告訴人當時遭人
    自後追打，且告訴人已開車門急欲逃離現場之情形下，衡情告訴人應會立即進入
    車內駕車逃走，何以會如被告丙○○所述仍留在原地向被告丙○○表示其遭人追
    打等語；又被告丙○○辯稱係騎機車與告訴人車子發生擦撞，經告訴人說有人追
    他，其轉頭才見有人追打告訴人戊○○等語，然告訴人如係與在被告丙○○所經
    營檳榔攤前聚集之年輕人發生衝突，則被告丙○○如係在告訴人與人發生衝突前
    騎機車離去檳榔攤，自無可能於買東西路上見告訴人戊○○在前奔跑並與告訴人
    發生擦撞之情形；又被告丙○○如係在告訴人與人發生衝突後遭追打時始騎機車
    離開檳榔攤，尚無可能不知告訴人遭人自後追打，且被告丙○○既知告訴人已遭
    人追打，被告何以無懼於可能遭波及而仍騎機車高速行經該衝突地點並與告訴人
    車子發生擦撞；另如被告丙○○係買完東西回檳榔攤時始與告訴人戊○○發生擦
    撞，則該群年輕人既在檳榔攤前與告訴人戊○○發生衝突，卻如何由被告丙○○
    身後往檳榔攤方向追打告訴人戊○○，被告上開所辯，均與常情未合，亦無足採
    。
  (四)被告丙○○另辯稱告訴人戊○○當天有喝醉酒到其經營之檳榔攤，當時有一群年
    輕人在其檳榔攤前，告訴人應係與該群年輕人發生衝突，而誤認為其找人毆打告
    訴人云云。惟查，告訴人係於「小周海產店」內與人談判，過一陣子後即遭人追
    打等情，此據告訴人戊○○及證人甲○○於本院審理時證述明確，且告訴人於本
    院審理時證稱其僅認識共同被告丁○○等語明確（見本院卷第五八頁），顯見告
    訴人並無可能與不認識之人至「小周海產店」內聊天或談判後始發生衝突，且如
    告訴人係與該群聚集在被告丙○○經營之「順發檳榔攤」發生衝突，縱其等係另
    行約處所談判，何以共同被告丁○○未曾表示當天在檳榔攤見過該群年輕人，並
    其等有與告訴人發生衝突之情形。況且，如被告確係僅與告訴人車子發生擦撞，
    並經告訴人向其表示遭人追打，則何以被告未立即騎車離開現場避免遭受波及而
    可能受人誤認，又如被告為避免遭波及而已騎車離開現場，則告訴人亦無可能誤
    會係被告丙○○找人毆打告訴人之情形。被告此部分所辯，亦無足採信。
  (五)綜上所述，本件事證明確，被告丙○○所辯不足採信，其共同傷害及妨害自由等
    犯行，洵堪認定。
二、核被告丙○○所為，係犯刑法第三百零二條第一項之以非法方法剝奪人之行動自
    由罪及第二百七十七條第一項之普通傷害罪。被告丙○○與共同被告丁○○、乙○○二人及其餘姓名年籍不詳之成年男女共同先後毆打告訴人戊○○之行為，係
    基於同一之傷害犯意下之接續行為，僅侵害一法益，只論以一傷害罪。被告丙○○與共同被告丁○○、乙○○二人及其餘姓名年籍不詳之成年男女間，有犯意聯
    絡及行為分擔，為共同正犯。所犯上開二罪間，有相互利用方法、結果之牽連關
    係，為牽連犯，應依刑法第五十五條之規定從一重之以非法方法剝奪人之行動自
    由罪處斷；公訴人認被告丙○○所犯上開二罪間應予分論併罰，尚有未洽，併此
    敘明。查被告丙○○曾於民國八十六年間因違反麻醉藥品管理條例案件，經本院
    判處有期徒刑三月確定，於八十七年八月二十八日易科罰金執行完畢，此有臺灣
    高等法院被告全國前案紀錄表及臺灣臺中地方法院檢察署刑案資料查註紀錄表各
    一份在卷足憑，其受有期徒刑執行完畢，於五年以內再犯本件有期徒刑以上之罪
    ，為累犯，應依刑法第四十七條之規定加重其刑。爰審酌被告丙○○為共同被告
    丁○○之老闆，因見其職員丁○○積欠告訴人借款未還遭告訴人履次至檳榔攤催
    討而心生不滿，即與共同被告丁○○、乙○○等人共同毆打告訴人及妨害告訴人
    之人身自由，被告丙○○係為共同被告丁○○出氣而參與本件犯行、其品行及所
    為本件犯罪之手法，且犯後仍飾詞狡辯，亦未與告訴人達成和解，未具悔意等一
    切情狀，量處如主文所示之刑，並諭知易科罰金之折算標準。
據上論斷，應依刑事訴訟法第二百九十九條第一項前段，刑法第二十八條、第三百零
二條第一項、第二百七十七條第一項、第五十五條、第四十七條、第四十一條第一項
前段，罰金罰鍰提高標準條例第一條前段、第二條，判決如主文。
中      華      民      國      九十四      年    五    月      六      日
                                    臺灣臺中地方法院刑事第六庭
                                        審判長法  官    簡  源  希
                                              法  官    鄧  敏  雄
                                              法  官    戴  博  誠
右正本證明與原本無異。
如不服本判決，應於送達後十日內向本院提出上訴狀（須附繕本），上訴於臺灣高等
法院臺中分院。
                                              書記官
中      華      民      國      九十四      年    五    月      六      日
【附錄論罪科刑法條】
刑法第二百七十七條第一項：
傷害人之身體或健康者，處三年以下有期徒刑，拘役或一千元以下罰金。
刑法第三百零二條第一項：
私行拘禁或以其他非法方法，剝奪人之行動自由者，處五年以下有期徒刑、拘役或三
百元以下罰金。
